【裁判字號】    95,訴,242
【裁判日期】    951227
【裁判案由】    毒品危害防制條例
【裁判全文】
臺灣臺東地方法院刑事判決               95年度訴字第242號
公  訴  人  臺灣臺東地方法院檢察署檢察官
被      告  乙○○
                    （另案於於臺灣武陵監獄執行中）
上列被告因毒品危害防制條例案件，經檢察官提起公訴（95年度
毒偵字第303 號），嗣因被告就被訴事實為有罪之陳述，本院告
知被告簡式審判程序之旨，並聽取當事人之意見後，裁定改由受
命法官獨任依簡式審判程序進行，判決如下：：
    主  文
乙○○施用第一級毒品，累犯，處有期徒刑玖月；又施用第二級
毒品，累犯，處有期徒刑柒月；又施用第一級毒品，累犯，處有
期徒刑拾月，扣案第一級毒品海洛因（驗餘淨重零點零玖公克）
沒收銷燬之，空包裝袋壹個（重零點壹玖公克）沒收；又施用第
二級毒品，累犯，處有期徒刑捌月。應執行有期徒刑壹年陸月，
扣案第一級毒品海洛因（驗餘淨重零點零玖公克）沒收銷燬之，
空包裝袋壹個（重零點壹玖公克）沒收。
    事  實
一、乙○○曾因施用毒品案件，經裁定送觀察、勒戒後，已無繼
    續施用毒品之傾向，經臺灣桃園地方法院檢察署檢察官不起
    訴處分確定；又因施用毒品案件，經裁定送觀察、勒戒後，
    惟有繼續施用毒品之傾向，經臺灣桃園地方法院裁定令入戒
    治處所施以強制戒治，於91年9 月17日強制戒治期滿，並經
    臺灣臺中地方法院判處有期徒刑8月、6月確定，其另因犯竊
    盜等案件，經臺灣臺中地方法院判處竊盜部分有期徒刑4 月
    ，贓物部分拘役50日，侵占部分罰金銀元3,000 元確定。前
    開有期徒刑3 罪，嗣經臺灣臺中地方法院定應執行刑有期徒
    刑1年4月，於94年1月27日執行完畢出監。
二、乙○○詎不知悔改，復（一）基於施用第一級毒品海洛因（
    下稱海洛因）之犯意，於95年4月27日凌晨4時20分為警採尿
    前回溯96小時內，在其桃園縣桃園巿玉山街183巷17 號住處
    內，施用海洛因1 次。乙○○另基於施用第二級毒品甲基安
    非他命（下稱甲基安非他命）之犯意，於95年4月27日凌晨4
    時20 分為警採尿前回溯120小時內，在其前開住處內，施用
    甲基安非他命1次。嗣於95年4 月26日晚上9時40分許，為警
    在基隆市安樂區○○○路北二高橋下攔檢查獲，經警於同年
    月27日凌晨4 時20分許採集其尿液送驗結果，嗎啡、安非他
    命及甲基安非他命均呈陽性反應，而查悉上情。（二）乙○
    ○又另基於施用第一級毒品之犯意，於95年8月6日晚上11時
    許，在上址其住處內，施用第一級毒品海洛因1 次。又另基
    於施用甲基安非他命之犯意，於95年8 月7日凌晨0時40分為
    警採尿前回溯120 小時內，在其上開住處內，施用甲基安非
    他命1次。嗣於95年8月7日凌晨0時40分許，在桃園縣平鎮市
    ○○路○段317號前，經警盤查而查獲，並扣得海洛因0.09公
    克（空包袋重0.19公克）。
三、案經基隆市警察局第四分局、桃園縣政府警察局中壢分局分
    別報請臺灣基隆、桃園地方法院檢察署檢察官呈請臺灣高等
    法院檢察署檢察長令轉臺灣臺東地方法院檢察署檢察官偵查
    起訴。
    理  由
一、本件被告乙○○所犯為毒品危害防制條例第10條第1 項之施
    用第一級毒品罪、同條第2 項之施用第二級毒品罪，核屬刑
    事訴訟法第273條之1第1 項所定死刑、無期徒刑、最輕本刑
    為3 年以上有期徒刑以外之罪，亦非高等法院管轄之第一審
    案件，而被告於本院行準備程序中就被訴事實為有罪之陳述
    ，經告知被告簡式審判程序之旨並聽取當事人意見後，本院
    合議庭裁定由受命法官獨任進行簡式審判程序，合先敘明。
二、認定犯罪事實所根據之證據及理由：
（一）被告於警詢、偵查中、本院準備程序及審理時自白前揭施
      用海洛因及甲基安非他命之犯行。
（二）被告於95年4月27日凌晨4時20分許，在基隆市警察局第四
      分局大武崙派出所，採集其尿液送驗後，檢出嗎啡、安非
      他命及甲基安非他命陽性反應，有基隆市警察局第四分局
      偵辦毒品案件尿液檢體對照表及昭信科技顧問股份有限公
      司濫用藥物尿液檢體檢驗報告各1紙在卷可證。
（三）被告復於同年8月7 日凌晨0時40分許，在桃園縣政府警察
      局中壢分局龍興派出所，採集其尿液送驗後，檢出嗎啡類
      及安非他命類陽性反應，有桃園縣政府警察局中壢分局檢
      體監管紀錄表、桃園縣政府警察局中壢分局被採尿人姓名
      編號對照表，及臺灣檢驗科技股份有限公司濫用藥物尿液
      檢驗報告各1紙附卷足憑。
（四）扣案之白粉1 包（驗餘淨重0.09公克），經法務部調查局
      鑑定結果，均確實含有海洛因成分無誤，此有該局95年9
      月3日調壹字第09523009010號鑑定書1紙附卷可徵。
（五）被告有事實欄一所載觀察勒戒及強制戒治之前科，有臺灣
      高等法院被告前案紀錄表1份在卷可稽。
（六）由上述各節參互佐證，被告自白，核與事實相符，應堪採
      信。本件事證明確，被告犯行堪以認定。
三、論罪科刑之理由：
（一）按行為後法律有變更者，應將行為時之法律與裁判時之法
      律比較適用最有利於行為人之法律；又新舊刑法關於刑之
      規定，雖同採從輕主義，惟比較時仍應就罪刑有關之共犯
      、未遂犯、連續犯、牽連犯以及累犯加重、自首減輕、暨
      其他法定加減原因、與加減比例等一切情形，綜其全部之
      結果，而為比較，再適用有利於行為人之法律處斷，而不
      得一部割裂分別適用不同之新舊法（最高法院95年第8 次
      刑事庭會議決議參照）。經查：被告於犯罪事實欄第二項
      （一）行為後，刑法第47條關於累犯加重刑度之規定業有
      修正，限於行為人之再犯係出於故意者，始有累犯加重規
      定之適用，惟查被告係於有期徒刑執行完畢後5 年以內故
      意再犯本案，經適用上開新舊法比較結果，對被告而言並
      無較有利之情形，仍應依刑法第2條第1項前段適用行為時
      法律即舊法認定其累犯。
（二）刑法第56條連續犯之規定業於94年1月7日修正公布刪除，
      並於95年7月1日施行，而依新法對於上開反覆實施犯罪模
      式之對應，處置除合於「接續犯」或「包括一罪」之情形
      外，則僅能依數罪併罰之規定個別處斷。又連續數行為而
      犯同一之罪名，部分之數行為，發生在新法施行前者，新
      法施行後，該部分適用最有利於行為人之法律，若其中部
      分之一行為或數行為，發生在新法施行後者，該部分不能
      論以連續犯（最高法院上開會議決議意旨參照）。而依最
      高法院86年台上字第3295號判例意旨，數行為於同時同地
      或密切接近之時地實施，侵害同一之法益，各行為之獨立
      性極為薄弱，依一般社會健全觀念，在時間差距上，難以
      強行分開，在刑法評價上，以視為數個舉動之接續施行，
      合為包括之一行為予以評價，較為合理，方屬接續犯之範
      疇，足見「接續犯」之成立，係以時、空密接性為前提要
      件，即透過對於同一法益之同種類侵害行為繼續不間斷之
      實行，業已稀釋個別行為之獨立性，致使刑法評價時將之
      視為單一、整體之犯罪行為，以符合社會一般人對於行為
      概念之認知，並與行為人之犯罪目的相互結合；至於學理
      上「包括一罪」概念中，與施用毒品之犯罪型態較有關聯
      者，應屬「集合犯」之態樣，此即依一般社會通念，特定
      犯罪行為具有反覆實施之特性，立法者於制定刑罰法律之
      初，亦已認知該種行為類型之反覆性，而有意藉由法條中
      客觀構成要件之行為要素，含括上開具有反覆實施特性之
      數個犯罪行為，仍僅接受一次刑法之評價為已足。然施用
      毒品犯罪，或為零星偶一之施用，或長期不間斷的反覆施
      用，均有其可能性，是自難認立法者於制定刑罰法律之初
      ，已認知施用毒品行為必屬具反覆性之犯罪，且有意藉由
      法條中客觀構成要件之行為要素，含括上開具有反覆實施
      特性之數個犯罪行為。況實務上最高法院歷來僅將專以觸
      犯該等法條之罪，為其日常生活之職業者之常業犯，認為
      其性質上屬多數行為之集合犯，在法律上將之擬制為一罪
      （即學理上稱之實質上一罪）（參照最高法院92年度臺上
      字第5115號、92年度臺上字第4959號、93年度臺上字第36
      09號、94年度臺上字第4567號等裁判意旨），而本次刑法
      修正既依據「刑罰公平原則」之考量，刪除有關連續犯之
      規定，並將含有連續犯性質之常業犯一併全數刪除（參見
      刑法修正草案總說明），則再以集合犯之概念評價多數施
      用毒品之行為，即有不當。因此，多次施用毒品犯罪之行
      為，當無論以「集合犯」之餘地，此時則應回歸一般刑法
      上行為單、複數之認定，而予論罪科刑，較稱妥適。（臺
      灣高等法院臺中分院95年度上訴字第2671、第2416、2601
      號、臺灣高等法院95年度上易字第2144號、臺灣高等法院
      高雄分院95年度上訴字第2047號裁判參照）
（三）核被告所為，係犯毒品危害防制條例第10條第1 項之施用
      第一級毒品罪、同條第2 項之施用第二級毒品罪。被告持
      有上開海洛因及甲基安非他命之低度行為，為其持以施用
      上開海洛因及甲基安非他命之高度行為所吸收，不另論擬
      。被告就所犯上開4 罪間，其犯意各別，行為互殊，所犯
      罪名不同，應予分論併罰。檢察官誤認被告多次施用同級
      毒品犯行，應屬接續犯，僅成立一罪，尚有未合，附此敘
      明。
（三）被告有如犯罪事實欄所載之前科及受刑紀錄，有臺灣高等
      法院被告全國前案紀錄表1份在卷可考，其於94年1月27日
      執行完畢後，5 年以內再犯本件有期徒刑以上之罪，就犯
      罪事實第二項（一）部分，應依修正前之刑法第47條，就
      犯罪事實第二項（二）部分，應依修正後刑法第47條第1
      項，分別論以累犯，並均加重其刑。
（四）爰審酌被告曾有毒品前科，並經執行觀察勒戒、強制戒治
      完畢，猶不知戒除施用毒品惡習，再犯本件施用毒品罪，
      復斟酌其本案所犯係戕害自己身心健康之犯罪行為，尚未
      危及他人，犯罪後坦承犯行之態度，及檢察官求處施用第
      一級毒品罪不低於有期徒刑1 年、施用第二級毒品部分不
      低於有期徒刑9 月等一切情狀，分別量處如主文所示之刑
      。又修正前刑法第51條第5 款規定：「宣告多數有期徒刑
      者，於各刑中之最長期以上，各刑合併之刑期以下，定其
      刑期。但不得逾20年」，修正後該條款則規定：「宣告多
      數有期徒刑者，於各刑中之最長期以上，各刑合併之刑期
      以下，定其刑期。但不得逾30年」，比較結果，修正前之
      規定顯較有利於被告，併應適用修正前刑法第51條第5 款
      定其應執行刑，又考量被告施用毒品之次數非多，不宜使
      被告受過重之刑罰，故定應執行刑為1年6月，以資懲儆。
（五）前開扣案之海洛因1 包（驗餘淨重0.09公克），確為海洛
      因命無訛，有上開鑑定書附卷，是均應依毒品危害防制條
      例第18條第1 項前段規定宣告沒收銷燬之。扣案之用以包
      裝前開毒品海洛因之包裝塑膠袋1 個（空包裝重0.19公克
      ）係用於包裹毒品，防其裸露、潮濕，並便於攜帶，係被
      告所有供其施用海洛因所用之物，應依修正後刑法第38條
      第1項第2款規定宣告沒收。
四、不另為無罪諭知之部分：
（一）公訴意旨另略以：被告除上揭經本院判決有罪之施用第一
      、二級毒品犯行外，自95年4月27日起，至同年8月6 日晚
      上11時止，尚有其他多次施用第一、二級毒品犯行云云。
（二）按犯罪事實應依證據認定之，無證據不得認定犯罪事實，
      刑事訴訟法第154條第2項定有明文。又事實之認定，應憑
      證據，如未能發現相當證據，或證據不足以證明，自不能
      以推測或擬制之方法，以為裁判基礎。且認定犯罪事實所
      憑之證據，雖不以直接證據為限，間接證據亦包括在內；
      然而無論直接或間接證據，其為訴訟上之證明，須於通常
      一般之人均不致有所懷疑，而得確信其為真實之程度者，
      始得據為有罪之認定。再被告之自白，不得作為有罪判決
      之唯一證據，仍應調查其他必要之證據，以察其是否與事
      實相符，刑事訴訟法第156條第2項定有明文，立法目的在
      以補強證據之存在，藉以限制合法自白在證據上之價值，
      俾發現實質的真實，即使被告之自白出於任意性，然若別
      無其他補強證據足以擔保其自白與事實相符，該自白仍非
      刑事訴訟法上得據之為認定被告犯罪之唯一證據，當不得
      單憑此而為被告不利之認定（最高法院40年臺上字第86號
      、76年臺上字第4986號判例，及85年度臺上字第664 號判
      決意旨參照）。本案檢察官認被告尚有此部分多次施用第
      一、二級毒品犯行，係以被告之自白及上揭驗尿報告為其
      論據。然查，施用海洛因、甲基安非他命者，一般於尿液
      中可檢出之最大時限，海洛因為2至4天，甲基安非他命為
      1至5天，業經行政院衛生署管製藥品管理局以92年7 月23
      日管檢字第0920005609號函釋在案。準此，上揭驗尿報告
      ，固足以補強被告上揭有罪部分自白之真實性，然尚不足
      以擔保被告自白其尚有其餘施用第一、二級毒品犯行部分
      確與事實相符，依據上開說明及本次刑法第56條連續犯規
      定修正之立法理由提及「且在採證上多趨於寬鬆」等語之
      意旨，自難僅憑被告之自白遽認被告尚有此部分多次施用
      第一、二級毒品犯行，且因檢察官認被告此部分罪嫌與上
      開經判處有罪部分分別具有接續犯之實質上一罪關係，爰
      不就被告此部分犯嫌另為無罪之諭知，併此敘明。
四、所適用之法條
（一）刑事訴訟法第299條第1項前段、第273條之1第1項。
（二）毒品危害防制條例第10條第1項、第2項、第18條第1項。
（三）刑法第2條第1 項前段、第11條前段、修正前（下同）第47
      條、第51條第5 款、修正後（下同）第47條第1項、第38條
      第1項第2款。
本案經檢察官甲○○到庭執行職務。
中    華    民    國    95    年    12    月    27    日
                  刑事第四庭    法  官   陳君鳳
以上正本證明與原本無異。
如不服本判決，應於判決送達後10日內向本院提出上訴狀。（須
附繕本）「切勿逕送上級法院」
                                書記官   洪月甚
中    華    民    國    95    年    12    月    27    日
附錄本案論罪科刑法條全文：
毒品危害防制條例第10條
施用第一級毒品者，處6月以上 5年以下有期徒刑。
施用第二級毒品者，處3年以下有期徒刑。


司法院資訊處製作；財團法人民間司法改革基金會備份。
